【裁判字號】    99,易,429
【裁判日期】    990630
【裁判案由】    竊盜
【裁判全文】
臺灣板橋地方法院刑事判決               99年度易字第429號
公  訴  人  臺灣板橋地方法院檢察署檢察官
被      告  丙○○
上列被告因竊盜案件，經檢察官提起公訴（98年度偵字第32844
號），被告否認犯罪，惟本案為刑事訴訟法第376 條第2 款之案
件，由受命法官獨任進行審判程序，本院判決如下：
    主      文
丙○○共同攜帶兇器竊盜，處有期徒刑玖月。扣案腰包壹只、手
套貳雙、老虎鉗壹支、十字螺絲起子壹支、一字起子壹支、開鎖
工具拾壹支均沒收。
    事      實
一、丙○○與乙○○（業經本院通緝中）基於意圖為自己不法所
    有之犯意聯絡，於民國99年11月27日下午4 時許，至臺北縣
    板橋市○○路106 巷4 號公寓，由丙○○負責在公寓1 樓把
    風，乙○○則攜帶其所有之腰包1 只（其內裝盛其所有之手
    套2 雙，及客觀上足以對人之生命、身體、安全構成威脅，
    且具有危險性之老虎鉗1 支、十字螺絲起子1 支、一字起子
    1 支、開鎖工具11支）至前開公寓2 樓，以前開開鎖工具開
    啟該處甲○○住處大門入內（侵入住宅部分未據告訴），而
    共同竊取置於其內華碩筆記型電腦1 台、琥珀項鍊1 條、瑰
    珀翠保養品1 組。嗣於同日下午4 時30分許，2 人行經臺北
    縣板橋市○○街58號前為警查獲，並自丙○○身上腰包1 只
    內查扣前開其所有手套1 雙、開鎖工具11支，及自乙○○身
    上查扣前開老虎鉗1 支、十字螺絲起子1 支、一字起子1 支
    、手套1 雙及渠等所竊得之華碩筆記型電腦1 台、琥珀項鍊
    1 條、瑰珀翠保養品1 組。
二、案經甲○○訴由臺北縣政府警察局板橋分局報告臺灣板橋地
    方法院檢察署檢察官偵查起訴。
    理  由
一、被告丙○○否認犯罪，惟本案為刑事訴訟法第376 條第2 款
    之案件，依刑事訴訟法第284 條之1 規定獨任審理，核先敘
    明。
二、證據能力部分：
  (一)被告之自白，非出於強暴、脅迫、利誘、詐欺、疲勞訊問、
    違法羈押或其他不正之方法，且與事實相符者，得為證據，
    刑事訴訟法第156 條第1 項定有明文。被告並未主張其所為
    不利於己之陳述，係遭強暴、脅迫、利誘、詐欺、疲勞訊問
    、違法羈押或其他不正之方法，且有共犯乙○○及扣案證物
    可佐（詳下述），應與事實相符，依法得為證據。
  (二)刑事審判上之共同被告，係為訴訟經濟等原因，由檢察官或
    自訴人合併或追加起訴，或由法院合併審判所形成，其間各
    別被告及犯罪事實仍獨立存在。故共同被告對於其他共同被
    告之案件而言，為被告以外之第三人，本質上屬於證人，為
    確保被告對證人之詰問權，證人於審判中，應依法定程序，
    到場具結陳述，並接受被告之詰問，其陳述始得作為認定被
    告犯罪事實之判斷依據（最高法院93年臺上字第5726號號判
    決意旨參照）。被告丙○○、乙○○同為本案被告，然公訴
    人援引共同被告乙○○於警詢、檢察官偵查中所為之陳述為
    被告丙○○犯行之證據，就被告丙○○而言，被告乙○○之
    陳述，無異屬「被告以外之人」之陳述，核先敘明。按被告
    以外之人於審判外向法官所為之陳述，得為證據；被告以外
    之人於偵查中向檢察官所為之陳述，除顯有不可信之情況者
    外，得為證據；被告以外之人於審判外之陳述，雖不符前4
    條（即刑事訴訟法第159 條之1 至第159 條之4 ）之規定，
    而經當事人於審判程序同意作為證據，法院審酌該言詞陳述
    或書面陳述作成時之情況，認為適當者，亦得為證據。當事
    人、代理人或辯護人於法院調查證據時，知有第159 條第1
    項不得為證據之情形，而未於言詞辯論終結前聲明異議者，
    視為有前項之同意，刑事訴訟法第159 條之第1 項、第2項
    、第159 條之5 第1 項及第2 項分別定有明文。又刑事訴訟
    法第158 條之3 規定：「證人、鑑定人依法應具結而未具結
    者，其證言或鑑定意見，不得作為證據」，所謂「依法應具
    結而未具結者」，係指檢察官或法官依刑事訴訟法第175 條
    之規定，以證人身分傳喚被告以外之人（證人、告發人、告
    訴人、被害人、共犯或共同被告）到庭作證，或雖非以證人
    身分傳喚到庭，而於訊問調查過程中，轉換為證人身分為調
    查時，此時其等供述之身分為證人，則檢察官、法官自應依
    本法第186 條有關具結之規定，命證人供前或供後具結，其
    陳述始符合第158 條之3 之規定，而有證據能力。若檢察官
    或法官非以證人身分傳喚而以告發人、告訴人、被害人或共
    犯、共同被告身分傳喚到庭為訊問時（例如刑事訴訟法第71
    條、第219 條之6 第2 項、第236 條之1 第1 項、第248 條
    之1 、第271 條第2 項、第271 條之1 第1 項），其身分既
    非證人，即與「依法應具結」之要件不合，縱未命其具結，
    純屬檢察官或法官調查證據職權之適法行使，當無違法可言
    。而前揭不論係本案或他案在檢察官面前作成未經具結之陳
    述筆錄，係屬被告以外之人於偵查中向檢察官所為之陳述，
    本質上屬於傳聞證據，基於保障被告在憲法上之基本訴訟權
    ，除該被告以外之人死亡、身心障礙致記憶喪失或無法陳述
    、滯留國外或所在不明而無法傳喚或傳喚不到、或到庭後拒
    絕陳述等情形外，如已經法院傳喚到庭具結而為陳述，並經
    被告之反對詰問，前揭非以證人身分而在檢察官面前未經具
    結之陳述筆錄，除顯有不可信之情況者外，得為證據，並應
    於判決內敘明其符合傳聞證據例外之理由。不能因陳述人未
    經具結，即一律適用本法第158 條之3 之規定，排除其證據
    能力（最高法院96年度臺上字第3527號判決意旨參照）。
  1.證人即共同被告乙○○、證人甲○○於警詢中之證述，雖為
    審判外之陳述而屬傳聞證據，然被告丙○○於本院準備程序
    中同意共同被告乙○○、證人甲○○於警詢證述有證據能力
    （見本院99年6 月18日準備程序筆錄），且於本院審理時亦
    未主張排除前開陳述之證據能力，迄於本院言詞辯論終結前
    亦未表示異議（見本院99年6 月18日審判筆錄），本院審酌
    上開證人陳述時並無誤認之情事，且無違法取證瑕疵存在，
    則渠等於案發後記憶猶新之情況下所為之言詞陳述，應無顯
    不可信之情形，引用渠等之上開言詞陳述作為證據應屬適當
    ，依刑事訴訟法第159 條之5 之規定，即有證據能力。
  2.被告以外之人於審判外之陳述，依法律特別規定得作為證據
    者，除客觀上不能受詰問者外，於審判中，仍應依法踐行詰
    問程序。此所謂「客觀上不能受詰問」，應係指死亡、因生
    理或心理之疾病致記憶喪失無法陳述、所在不明而傳拘無著
    或合法行使拒絕證言權等情形而言（最高法院96年度臺上字
    第3256號判決意旨參照）。共犯即被告乙○○業經本院於99
    年4 月28日發佈通緝，尚未緝獲，所在不明，自屬前開所稱
    客觀上不能詰問之情形，審酌被告丙○○並未主張共犯乙○○前開於檢察官偵查中所為陳述係違法取得或有顯不可信之
    情形，揆諸前開判決意旨，共同被告乙○○於檢察官偵查中
    所為之證述仍有證據能力。
  (三)扣案手套2 雙、老虎鉗1 支、十字螺絲起子1 支、一字起子
    1 支、開鎖工具11支，均非供述證據，無傳聞法則之適用，
    與本案具有關聯性，且上開物證經員警合法取得，具有證據
    能力。
三、認定事實之依據：：
  (一)被告丙○○固坦承於98年11月27日下午4 時許，在臺北縣板
    橋市○○街與乙○○見面，惟矢口否認有何竊盜犯行，辯稱
    ：當日乙○○欲出售電腦予伊，故與乙○○相約在上址見面
    ，伊拿到電腦後欲領款予乙○○，惟旋遭警方查緝，伊未與
    乙○○共同竊盜云云。
  (二)經查：
  1.被告迭於警詢、檢察官偵查中對其於前開時、地與乙○○共
    同攜帶兇器竊盜犯行坦認：99年11月27日下午4 時許，乙○○駕車搭載伊至臺北縣板橋市○○路106 巷4 號公寓行竊，
    ，乙○○至公寓2 樓行竊，伊僅在1 樓把風，並未進入公寓
    2 樓，乙○○竊得華碩筆記型電腦1 台、琥珀項鍊1 條、瑰
    珀翠保養品1 組後，下樓將該等物品及螺絲起子等物交予伊
    等語不諱（見98年度偵字第32844 號偵查卷第13至14頁、第
    51 至52 頁），核與證人即共犯乙○○於警詢、檢察官偵查
    中證述：99年11月27日，伊以電話詢問被告是否願意一起行
    竊，被告應允，渠等於遂下午4 時許，至臺北縣板橋市○○
    路106 巷4 號公寓，伊攜帶為警查扣之工具至公寓2 樓，以
    萬能鑰匙（即為警查扣之開鎖工具11支）開啟該處大門，入
    內竊取華碩筆記型電腦1 台、琥珀項鍊1 條、瑰珀翠保養品
    1 組，被告則在公寓1 樓把風，伊得手後下樓，將前開竊得
    之物交予被告等語（見前開偵查卷第9 至10頁、第53至54頁
    ）情節相符，且依渠等所述，被告與乙○○係分別擔任把風
    及實際下手之工作，被告尚且強調其未進入該處2 樓，僅單
    純把風，可見被告與證人乙○○就渠等行竊過程均係經過審
    思後始為陳述，並非空泛虛構，渠等所述互核相符，足佐被
    告前開自白應屬真實。況苟被告並未參與前開犯行，當不致
    為上開供述而自陷己罪，亦無可能要求乙○○與之配合為前
    開陳述，由此益徵被告前開自白應非子虛，自可採信。
  (二)被告嗣於本院審理時雖以：因乙○○欲出售電腦予伊，伊才
    與乙○○相約在上址見面，伊並並未參與竊盜云云置辯。然
    被告與乙○○為警獲時，僅扣得被害人甲○○所有之電腦1
    台，可見乙○○並無其他電腦可出售予被告，而乙○○於行
    竊前，並無法預測對是否可以順利竊得財物，亦不知將可竊
    得何種財物，自無可能於行竊前與被告相約欲出售電腦予被
    告，被告前開所辯，即違情理。況乙○○亦知其下手行竊之
    前，尚須探查環境以決定行竊之對象，並非唾手可得，其苟
    非欲與被告共同行竊，大可於竊得財物後再與被告相約，豈
    會貿然在下手行竊之前，即與被告相約見面，更進而帶著被
    告前往行竊地點，而自曝其竊盜犯行。況且，乙○○無邀被
    告參與之意，其大可1 人行竊，縱乙○○於行竊後欲出售贓
    物予被告，亦可於得手後與被告相約他處再行交付，絕無可
    能於行竊前即邀無關之人同往，而徒生枝節。由前總總，可
    知被告應係與乙○○共同行竊而至上開地點，被告前開所辯
    ，無非事後卸責之詞，要無可採。
  (三)此外，復有證人甲○○於警詢中證述（見同上偵查卷第15頁
    ）、及扣案手套2 雙、老虎鉗1 支、十字螺絲起子1 支、一
    字起子1 支、開鎖工具11支可佐，被告共同竊盜犯行，堪以
    認定。
  (四)本件事證明確，被告犯行洵堪認定，自應依法論科。
四、按攜帶兇器竊盜，祇須行竊時攜帶具有危險性之兇器為已足
    ，並不以攜帶之初有行兇之意圖為必要（參照最高法院62年
    臺上字2489號判例）。查被告與乙○○竊盜時乙○○所攜帶
    之老虎鉗1 支、十字螺絲起子1 支、一字起子1 支，及所使
    用之開鎖工具11支，均係堅硬或尖銳之金屬器物，有照片2
    張在卷可參（見前開偵查卷第34頁），足以對人之身體、生
    命構成威脅，均屬兇器無疑。核被告所為，係犯刑法第321
    條第1 項第3 款之攜帶兇器加重竊盜罪。被告與乙○○就上
    開竊盜犯行，有犯意之聯絡、行為之分擔，為共同正犯。爰
    審酌被告正值青壯，不思以正途營生，竟與乙○○共同攜帶
    兇器竊取他人財物，對他人人身安全有極大潛在危險，所為
    自屬非是，惟渠等行竊後旋為警查獲，被害人業已尋回所失
    財物，所得利益不高，被告係擔任把風地位，參與犯罪程度
    較實際下手行竊之乙○○為輕，及其智識程度、生活狀況、
    犯罪動機、手段，犯罪後未見悔意，態度難認良好等一切情
    狀，量處如主文所示之刑。扣案手套2 雙、老虎鉗1 支、十
    字螺絲起子1 支、一字起子1 支、開鎖工具11支，及未扣案
    腰包1 只，均係共犯乙○○所有，腰包1 只係裝盛上開兇器
    所用以利行竊；手套2 雙、老虎鉗1 支、十字螺絲起子1 支
    、一字起子1 支、開鎖工具11支，均係共犯乙○○攜帶以行
    竊所用之物等情，業據共犯乙○○供陳明確，均屬供犯罪所
    用之物，而腰包雖未扣案，然並無證據證明業遭滅失，均應
    依刑法第38條第1 項第2 款之規定諭知沒收。
據上論斷，應依刑事訴訟法第284 條之1 、第299 條第1 項前段
，刑法第28條、第321 條第1 項第3 款、第38條第1 項第第2 款
，判決如主文。
本案經檢察官李美金到庭執行職務。
中    華    民    國    99    年    6     月    30    日
                刑事第十二庭法  官  何燕蓉
如不服本判決，應於判決送達後10日內敘明上訴理由，向本院提
出上訴狀 (應附繕本) ，上訴於臺灣高等法院。其未敘述上訴理
由者，應於上訴期間屆滿後20日內向本院補提理由書「切勿逕送
上級法院」。
上列正本證明與原本無異。
                            書記官  王元佑
中    華    民    國    99    年    6     月    30    日

司法院資訊處製作；財團法人民間司法改革基金會備份。
